【裁判字號】    89,交聲,39
【裁判日期】    900314
【裁判案由】    違反道路交通管理處罰條例聲明異議
【裁判全文】
臺灣雲林地方法院交通事件裁定                      八十九年度交聲字第三九號
    原處分機關  交通部公路局嘉義區監理所雲林監理站
    異  議  人
    即受處分人  甲○○
右列異議人因違反道路交通管理處罰條例案件，對於交通部公路局嘉義區監理所雲林
監理站八十九年九月十五日所為之處分（原處分案號：雲監五字第裁７２－ＡＢＵ１
５２２１４號），聲明異議，本院裁定如左：
    主  文
異議駁回。
    理  由
一、按機車停等區線，用以指示機器腳踏車駕駛人於紅燈亮時行駛停等之範圍，其他
    車種除綠燈亮時可行駛通過外，不得在停等區內停留。本標線視需要設置於已有
    號誌管制及交岔路中各行進方向未禁行機車車道之停止線後方。機車停等區線，
    線型為白色長方形，橫向（前後）線寬二十公分，縱向（二側）線寬十或十五公
    分，縱深長度為四．五公尺至七公尺，並視需要於機車停等區內繪設機車圖案或
    白色標字，道路交通標誌標線號誌設置規則第一百七十四條之定有明文。又道路
    交通管理處罰條例第六十條第二項第三款規定：汽車駕駛人，駕駛汽車不遵守道
    路交通標線之指示者，處新臺幣九百元以上，一千八百元以下罰鍰，並依同條例
    第六十三條第一項第一款之規定，記違規點數一點。
二、受處分人即異議人甲○○於民國八十九年七月十六日上午九時五十五分許，駕駛
    車號Ｙ七－三二七二號自用小客車，行經台北市○○區○○路與中山北路口，因
    於紅燈時駛入機車停車區，而為台北市政府士林分局交通分隊以受處分人有違反
    前揭道路交通管理處罰條例第六十條第二項第三款規定之行為掣單舉發，嗣將舉
    發通知單送達於受處分人後，受處分人於應到案日期前向原處分機關為申訴，經
    原處分機關請舉發單位調查結果，仍認受處分人有前開違規行為，原處分機關乃
    依前揭道路交通管理處罰條例第六十條第二項第三款規定於八十九年九月十五日
    裁處異議人罰鍰新台幣（下同）一千八百元，並記違規點數一點。
三、本件受處分人依其異議意旨，固不否認有於前開時間將其所駕駛之前開汽車，在
    紅燈時駛入前述停車停等區線內之事實，然矢口否認有任何違反前揭道路交通管
    理處罰條例第六十條第二項第三款規定之行為，辯稱：機車停等區線係台北市
    政府率先全國首創之交通標線，為其他縣市所無，台北市政府於事前宣導不周，
    使受處分人在無法得知相關規定情形下違反遭取締，難謂台北市政府無行政疏失
    。且台北市交通大隊對媒體宣稱，因外縣市○○○○道此項機車停等區之新措施
    ，將先以以勸導代替開單告發之方式為之，然本件取締之警員于文平顯然未依此
    方式為之，故此行政措施未以誠實信用之方法為之，亦有行政疏失。案發時異
    議人行經上開交岔路口時，因道路擁塞，於右側車道均為機車之情形下，行駛於
    中間車道，至接近路口擬跟隨前車右轉時，因前車搶黃燈通過路口，致具狀人於
    號誌轉變為紅燈時，將車輛停止於路口停止線後方，因而佔用機車停等區，又受
    阻於後方車輛無法後退，故以紅燈時汽車進入機車停等區而受罰。是以當時情形
    而言，因路口車輛擁塞，視線受阻於前車，一般行駛於該車道之駕駛人均無法辨
    識車頭是否己超越機車停等區範圍。即使可辨識是否已進入該範圍，因接近路
    口路段均未設立機車停等區相關告示、標誌、說明牌等，僅於地面畫設一方形空
    心實線框，停止線又係劃設於框前而框後，致駕駛人如未獲相關宣導前均無法明
    瞭其意議，以及汽車應停等位置係位於框後而非鄰近停止線後方。又據撰狀人於
    同年九月初再度至現場觀察，該機車停等區已漆上機車騎士標誌，顯見係後續台
    北市政府為補求不明顯之標示所採取之改善措施云云。
四、惟查：
  （一）受處分人於右揭時地沿台北市○○區○○路行駛，行經士林區○○路及中山
        北路交岔路口，駛入機車停等區標線內之事實，業據受處分人坦承不諱，核
        與業經證人即本件取締警員台北市政府警察局士林分局交通分隊隊員于文平
        到庭證述情節相符，應認受處分人應有違反上開道路交通管理處罰條例第六
        十條第二項第三款之違規事實無訛。且本件違規取締當時，台北市○○○路
        及中正路口之交通順暢，並無擁擠或塞車之現象，一般車速大約為五十公里
        左右，當時受處分人之車輛是紅燈的第一台車，與前面一台車相距大概有二
        個車身左右，受處分人前面的車通過路口後即變成紅燈，而受處分人之車子
        在轉換成紅燈時，距離路口至少尚有二個車身以上的距離，受處分人在前面
        的車通過路口後才慢慢停止在路口等情亦為證人于文平到庭證述屬實。再衡
        諸常情，受處分人行經上開路口之時間已係早上九時五十五分，非屬早上七
        時至九時之交通尖峰時段，故除受處分人未與前車保持安全車距，否則依當
        時之交通狀況，應無擁塞至視線受阻而無法看見機車停等區標線之理。又因
        道路交通管理處罰條例所規定之裁罰，本屬行政罰之性質，不論行為人違規
        行為係出於故意、過失，均屬應處罰之行為，是縱受處分人係「誤駛」入機
        車停等區標線內，仍無解於違規行為之成立；又異議人既已駛入機車停等區
        標線內，其違規行為即已成立無疑。
  （二）其次，機車停等區標線之繪設係依交通部及內政部八十九年七月十三日修正
        發布之道路交通標誌設置規則第一百七十四條之二之規定，而依該條文規定
        ，機車停等區標線內之機車圖案並非必要之內容，因此不影響其效力，另台
        北市機車停等區標線之機車圖案未與機車停等區標線同時繪設，係因機車停
        等區標線本市係自八十六年十月即行試辦，經台北市政府交通局八十七年四
        月二十一日北市交二字第八七二一四○五○○○號函將建議增修條文及成效
        檢討報告函送交通部，並經交通部自八十七年七月十七日起開會審查，並於
        八十九年七月十三日修正發布，而機車圖案則依前項設置規則第一七四條之
        二第二項補繪，執法前已經六個月以上之宣導在案，有台北市交通管制工程
        處九十年二月十九日北市交工設字第九○六○七一四八○○號函附卷可參，
        足見白色方格已為機車停等區之法定完整標線，不因有無繪設機車圖案而有
        別，且此標線之設置係以全國通行之法規為依據，並非限於台北市，而目前
        除台北市以外，亦有部分縣市已實施此規定，受處分人既領有駕駛執照，對
        此交通安全法令應有知悉且遵守之義務，尚不能以不知法令為卸責之詞。
  （三）再者，交通警察掣單舉發違反道路交通管理處罰條例所列之違規事實，本質
        上為行政處分，係公務員基於職務上之權力，依法就特定之具體事件所為之
        具公法上效果之單方面行政行為，基於公務員為公法上行為具有公信力之原
        則，該行政行為當可被推定為真正，其據以依法處分之事實認定亦為正確無
        誤，至公路主管機關或警察機關，對交通標誌、標線及號誌之設置或交通之
        指揮是否妥適，人民固非無依法表達意見之自由，憲法亦保障人民請願之權
        利，惟於依法定程序變更前，仍有遵守法令之義務，此即法治國家之真諦。
        況倘所有用路人見道路上由主管機關所設置之標線、標誌或號誌，全憑自己
        主觀之認知認為設置不當，而不去遵守，吾人實不敢想像於此種情況下，如
        何建立道路上所劃設標誌、標線或號誌之公信力，交通行車之秩序又如何建
        立？抑有進者，倘所有用路人均與受處分人相同之看法（相信此種人應屬相
        當少數），各行其是，均憑一己主觀之見認為標線之設置、劃設不合理即可
        以不必遵守，而可任意違反，則其對絕大多數遵守標線、標誌或號誌行車之
        用路人之生命、財產安全又置於何地？是受處分人雖以取締警員未以勸導方
        式為之，且該機車停等線設置不明，配套措施不足，規劃失當而致陷民於罪
        等詞置辯，尚難認為可採。
五、綜上所述，受處分人確有在前揭時間將其所駕駛自用小客車駛入前述機車停等區
    標線內之行為，從而原處分機關依前揭道路交通管理處罰條例第六十條第二項第
    三款及第六十三條第一項第一款之規定，裁處受處分人罰鍰一千八百元，並記違
    規點數一點，核無違誤，本件受處分人之異議為無理由，自應將其異議駁回。
據上論斷，應依道路交通管理處罰條例第八十七條第二項、道路交通案件處理辦法第
十九條，裁定如主文。
中      華      民      國      九十      年      三      月    十四    日
                                         臺灣雲林地方法院刑事第二庭
                                             法  官  趙  思  芸
右正本證明與原本無異。
如不服本裁定，應於裁定送達後五日內向本院提出抗告狀。
                                             書記官  王  淑  美
中      華      民      國      九十      年      三      月    十四    日


司法院資訊處製作；財團法人民間司法改革基金會備份。
